臺灣高等法院刑事判決
109年度上訴字第3997號
上  訴  人  
即  被  告  白勝文
選任辯護人  陳怡文律師

上列上訴人因違反毒品危害防制條例案件，不服臺灣士林地方法
院108年度重訴字第14號，中華民國109年9月9日第一審判決（起
訴案號：臺灣士林地方檢察署108年度偵字第800號），提起上訴
，本院判決如下：
    主  文
原判決關於扣案如附表一編號1至52所示之物沒收部分撤銷。
其他上訴駁回。
    犯罪事實
一、白勝文（綽號「白猴」）明知甲基安非他命為毒品危害防制
    條例第2 條第2項第2款所列管之第二級毒品，依法不得製造
    ，竟與劉家瑋（所涉製造第二級毒品罪部分，業經本院以10
    8年度重上更一字第59號判決判處有期徒刑2年6月確定）、
    李家瑋（所涉製造第二級毒品罪部分，經原審法院以102 年
    度審訴字第603號判決判處有期徒刑4年確定）共同基於製造
    第二級毒品甲基安非他命之犯意聯絡，自民國102年7月間某
    日起至同年8 月5日晚上7時許為警查獲時止，自不詳管道取
    得含假麻黃成分感冒藥錠後，在劉家瑋所承租新北市○○區○
    ○○00巷000號0樓、0樓住處（為樓中樓，下合稱○○○處所），
    使用附表一所示原料及工具，以「紅磷法」製造甲基安非他
    命（製作流程詳卷，關於製毒方法不宜詳載，於此略之）。
    渠等分工方式為由劉家瑋負責主要流程，李家瑋負責拆裝感
    冒藥錠置入酒精浸泡、煮沸液態麻黃及搬運雜物，白勝文
    則負責簡單鹼化及原料調和過程，三人共同以此製得如附表
    二所示之甲基安非他命。嗣於102年8月5日晚上7時許，經警
    持法院所核發搜索票前往○○○處所搜索，扣得如附表一、二
    所示之物，而查知上情。
二、案經臺灣士林地方檢察署檢察官簽分偵查起訴。
    理  由
壹、程序部分
一、按發現新事實或新證據者，對於同一案件得再行起訴，刑事
    訴訟法第260 條定有明文。所謂新事實或新證據，祇須於不
    起訴處分時，所未知悉之事實或未曾發現之證據，即足當之
    ，不以於處分確定後新發生之事實或證據為限。亦即此之新
    證據，不論係於處分確定前未經發現，抑或處分確定後所新
    發生者，均包括在內。且該項新事實或新證據就不起訴處分
    而言，僅須足認被告有犯罪嫌疑為已足，並不以確能證明其
    犯罪為必要。故檢察官於不起訴處分確定後，因傳訊證人或
    將扣案物品送有關機關鑑定，而發現新事實或新證據，足認
    被告有犯罪嫌疑者，自得再行起訴（最高法院98年度台上字
    第6266號判決意旨參照）。查上訴人即被告白勝文所涉本案
    製造第二級毒品犯行，前經臺灣士林地方檢察署檢察官於10
    2年10月30日以102年度偵字第8811號為不起訴處分確定（下
    稱原不起訴處分），有原不起訴處分書及本院被告前案紀錄
    表在卷可稽（見臺灣士林地方檢察署102年度偵字第8811號
    卷〈下稱偵字第8811號卷〉第180頁至第181頁、原審法院108
    年度重訴字第14號卷〈下稱原審卷〉一第12頁）。嗣原不起訴
    處分確定後，經檢察官傳訊證人李家瑋、劉家瑋、丁明、劉
    順風、李麗華、洪朝遠等人到庭作證，認被告確涉有製造第
    二級毒品罪嫌，因而再行起訴，經核上揭證人證言均為原不
    起訴處分確定後所發現之新證據，合於刑事訴訟法第260 條
    第1 款之規定，公訴意旨依上揭規定對此已不起訴處分確定
    之同一案件再行追訴，於法並無不合，合先敘明。
二、證據能力：
㈠、按被告以外之人於審判外之言詞或書面陳述，除法律有規定
    者外，不得作為證據。又被告以外之人於審判外之陳述，雖
    不符合同法第159條之1至第159條之4之規定，但經當事人於
    審判程序同意作為證據，法院審酌該言詞陳述或書面陳述作
    成時之情況，認為適當者，亦得為證據；當事人、代理人或
    辯護人於法院調查證據時，知有第159條第1項不得為證據之
    情形，而未於言詞辯論終結前聲明異議者，視為有前項之同
    意，刑事訴訟法第159條第1項、第159條之5分別定有明文。
    本判決以下所引具傳聞性質之各項供述證據，經本院於準備
    程序及審判期日提示並告以要旨後，檢察官、被告及其辯護
    人均表示無意見而不予爭執，且迄言詞辯論終結前亦未有所
    異議，本院復查無該等證據有違背法定程序取得或顯不可信
    之外部情狀，揆諸刑事訴訟法第159條之5規定，應均有證據
    能力。
㈡、至本件認定事實所引用之非供述證據，並無證據證明係公務
    員違背法定程式所取得，亦無刑事訴訟法第159條之4顯有不
    可信之情況與不得作為證據之情形，且經本院於審判期日依
    法進行證據之調查、辯論，被告於訴訟上之程序權即已受保
    障，亦應有證據能力。
貳、實體部分：
一、認定犯罪事實所憑之證據及理由：　　　　　　
　　訊據被告矢口否認有何製造第二級毒品之犯行，辯稱：其有
    到劉家瑋所承租○○○處所多次，但僅在該處五樓施用毒品，
    並未參與製造甲基安非他命云云。經查：
㈠、劉家瑋、李家瑋自102年7月間某日起至同年8月5日晚上7時許
    為警查獲時止，在劉家瑋所承租上址○○○處所，使用如附表
    一所示原料及工具，以「紅磷法」製造甲基安非他命，主要
    流程由劉家瑋負責，李家瑋則負責協助拆裝取出感冒藥錠置
    入酒精浸泡、煮沸液態麻黃及搬運雜物，以此製得如附表
    二所示之甲基安非他命，嗣於102 年8月5日晚上7時許，經
    警查獲，並扣得如附表一、二所示之物等情，業據證人即共
    犯劉家瑋、李家瑋於偵查及原審證述明確（見臺灣士林地方
    檢察署107年度他字第4232號卷〈下稱他字卷〉第2頁至第5頁
    、第46頁至第48頁、原審卷二第139頁至第200頁、原審卷三
    第19頁至第46頁），並有內政部警政署刑事警察局搜索扣押
    筆錄、扣押物品目錄表、淡水分局破獲毒品製造工廠案現場
    勘察初步報告、現場勘察照片、內政部警政署刑事警察局10
    2年10月2日刑鑑字第1020082142號鑑定書、同局102年8月12
    日刑紋字第1020082082號鑑定書、劉家瑋手寫製毒流程及新
    北市政府警察局淡水分局偵查隊現場相片在卷可稽（見偵字
    第8811號卷第38至40頁、第48至53頁、第54至60頁、第162
    頁至第165頁、第167至173頁、臺灣士林地方檢察署102年度
    偵字第9392號卷〈下稱偵字第9392號卷〉第57頁、第87頁至第
    144頁），復有附表一、二所示之物扣案可佐，且劉家瑋、
    李家瑋因本件製造第二級毒品犯行，分別經本院以108年度
    重上更一字第59號、原審法院102年度審訴字第603 號判處
    罪刑確定在案，有上揭刑事判決、本院被告前案紀錄表在卷
    可佐（見原審卷一第49頁至第72頁、第229頁至第248頁、原
    審卷二第11頁至第45頁），亦為被告所不爭執（見原審卷一
    第117頁），是此部分事實，首堪認定。　
㈡、被告雖否認有與劉家瑋、李家瑋共同製造第二級毒品甲基安
    非他命，惟查：
　⒈證人劉家瑋於原審具結證稱：「製造甲基安非他命過程中，
    我們會使用五樓廚房的加熱臺及冰箱進行麻黃萃取及最終
    純化結晶之步驟，六樓則是做紅磷催化及還原，過程中比較
    簡單的鹼化步驟會交給白勝文處理，例如將鹼料調到特定PH
    值，再以甲苯萃取結晶，白勝文會使用到水桶、燒杯等器具
    ，並在○○○租屋處五樓廚房進行，但白勝文做的事情沒有特
    定，因為他本身就想學，所以會在旁邊看，也會想弄，除非
    有問題，我才會提醒他說這個要怎麼弄、不是這樣弄，一般
    重要的我不會讓他弄，因為我怕萬一弄不好，就要賠錢，當
    初有跟白勝文約好製成的甲基安非他命有兩成要分給他。」
    等語（見原審卷二第187頁至第188頁、第192頁至第193頁、
    第196 頁至第199頁）；證人丁明於偵查具結證稱：「102年
    8月5日晚上，我正準備離開○○○處所，即在○○○處所前因警方
    實施路檢而遭查獲，我知道劉家瑋在該處製作甲基安非他命
    ，我見過白勝文幫忙劉家瑋攪拌盛裝甲基安非他命原料之燒
    杯，也見過李家瑋、白勝文幫忙劉家瑋製作毒品，過程中有
    問題時，李家瑋與白勝文會問劉家瑋，劉家瑋會教他們，當
    時因為白勝文愛賭博，欠了一筆股債，所以劉家瑋一做好安
    非他命，我有親眼看到白勝文拿走部分安非他命。」等語（
    見他字卷第7頁至第10頁）；證人李家瑋於偵查及原審具結
    證稱：「白勝文有時候會協助我與劉家瑋提煉甲基安非他命
    ，主要是幫忙清洗製作甲基安非他命器具，白勝文會在五樓
    廁所清洗。」等語（見他字卷第48頁、原審卷二第151頁、
    第165頁至第169頁）。互核證人劉家瑋、李家瑋及丁明對被
    告曾使用○○○處所五樓廚房製毒器皿，並於劉家瑋指導下調
    製毒品原料等節證述一致，且被告與劉家瑋、李家瑋、丁明
    間無仇隙糾紛，亦經被告供述在卷（見他字卷第21頁、第63
    頁），證人劉家瑋、李家瑋及丁明並無刻意構陷被告入罪之
    動機，且證人李家瑋、丁明為上揭指證時，其等所涉與本案
    相關之製造或施用毒品案件均已經法院判決罪刑確定，有原
    審102年度審訴字第603號、第606號刑事判決各1份、本院被
    告前案紀錄表在卷可佐（見原審法院107年度訴緝字第6號卷
    〈即本院所調閱劉家瑋案卷〉卷二第87頁至第90頁，原審卷一
    第49頁至第72頁、卷二第31頁至第32頁、第63頁至第64頁）
    ，是證人李家瑋、丁明並無因供出上情而獲刑罰寬減之可能
    ，與被告間顯無利害關係存在，卻仍與證人劉家瑋為一致之
    證述，堪認證人劉家瑋、李家瑋及丁明所述被告於前揭時、
    地參與製造第二級毒品甲基安非他命等情，並非虛妄，應屬
    可採。
  ⒉○○○處所為○樓及○樓連通之樓中樓，警方持原審法院所核發搜
    索票於102年8月5日晚上7時許前往該處搜索時，該處五樓出
    入口旁即擺放附表一編號1、2所示電子磅秤及量桶、附表二
    編號1、2所示盛裝甲基安非他命成分深褐色液體燒杯2杯、
    附表二編號3所示甲基安非他命結晶（含夾練袋）4包等物；
    另於五樓廚房流理臺上則放置附表一編號6 至10所示器皿及
    化學原料、地面上擺放附表一編號5 所示已離析甲基安非他
    命結晶之過濾裝置、冰箱內則放有附表二編號7 所示甲基安
    非他命液體等情，有淡水分局破獲毒品製造工廠案現場勘查
    初步報告、勘查照片、現場照片、原審法院102 年度聲搜字
    第705 號搜索票、內政部警政署刑事警察局搜索扣押筆錄、
    扣押物品目錄表、內政部警政署刑事警察局102年10月2日刑
    鑑字第1020082142號鑑定書在卷可稽（見偵字第9391號卷第
    43頁至第55頁、第87頁至第114頁、偵字第8811號卷第54頁
    至第60頁、第162頁至第165頁），顯然○○○五樓確為劉家瑋
    、李家瑋等人製作毒品場所，被告既自承多次待在該處五樓
    ，則其猶辯稱不知道劉家瑋在製毒云云，顯係卸責之詞，委
    難採信。又經警在五樓廚房處採集燒杯殘留指紋送驗結果，
    其中1杯燒杯外側同時採得被告、劉家瑋指紋各1枚，另2杯
    燒杯外側則採集被告左拇指指紋、被告右拇指指紋各1 枚，
    有內政部警政署刑事警察局102年8月12日刑紋字第10200082
    082號指紋鑑定書在卷可稽（見偵字第8811號卷第167頁至第
    174頁），參以該等燒杯均擺放在五樓廚房流理臺上，扣案
    時仍盛裝有透明及深褐色等化學液體，顯然為使用中之器皿
    ，有現場照片在卷可稽（見原審卷二第273頁至第276頁），
    核與證人劉家瑋、丁明指證被告使用燒杯攪拌甲基安非他命
    原料等情相符，由此益徵被告有參與製造第二級毒品甲基安
    非他命之過程。
　⒊至證人丁明雖於原審審理時改稱：其於107年5月23日偵查時
    所稱有看到被告在幫忙劉家瑋攪拌燒杯內東西等情並非事實
    ，因107年5月23日作證時其甫因施用毒品案件（即原審法院
    107年度審訴字第500號案件）為警查獲，其以為是白勝文檢
    舉，故對白勝文有報復心態而於107年5月23日偵查中為不實
    陳述云云（見原審卷三第22頁至第32頁），惟查：
　⑴證人丁明就其故意誣指被告之原因，於原審先證稱：「107年
    5月23日被抓時，檢察官有提到白勝文的名字，因此我誤認
    是白勝文提供情資讓警察來抓我，所以有報復心態而為不實
    陳述。」云云（見原審卷三第22頁、第24頁、第29頁），後
    改稱：「查獲當天檢察官跟我說白勝文有打一通電話給我，
    且我的電話被監聽，所以來抓我，因此我認為我是因白勝文
    檢舉而遭查獲。」云云（見原審卷三第30頁），復又改稱：
    「我不知道為什麼當時會認為是因白勝文提供線索而查獲我
    施用毒品案件，那時候可能吸毒，頭腦不清楚，這都是我自
    己的猜測，沒有任何依據。」云云（見原審卷三第43頁），
    是證人丁明就其所稱故意誣指被告之原因，所述前後不一，
    已難採信。
  ⑵又證人丁明於偵查作證前之107年5月23日下午1時許，經警持
    法院所核發之搜索票，在新北市○○區○○路0 號巷口前查獲，
    再徵得其同意採尿送驗後，呈鴉片類及安非他命類陽性反應
    ，始悉丁明於同年月22日施用第一、二級毒品犯行乙節，有
    原審法院107 年度審訴字第500號刑事判決、本院108年度上
    訴字第305 號刑事判決在卷可稽（見原審卷三第101頁至第1
    09 頁），足認證人丁明所犯上揭施用毒品案件，實係經警
    徵得其同意採集尿液送驗後始行查悉，核與他人檢舉無涉。
    再者，細譯證人丁明於107年5月23日偵查時證述內容，其針
    對檢察官所詢問有關被告本案犯行部分固為前揭不利於被告
    之供述，然就被告是否涉及107年間在宜蘭與洪朝遠等人共
    同製造第二級毒品犯行，則未為不利於被告之指訴，可見證
    人丁明應可區辯兩件事之不同，核無所謂因報復心態於偵查
    時故意誣指被告之情，其於原審審理中所為上述證言，要屬
    事後迴護被告之詞，不足採信。　　　　　　　
㈢、辯護人雖為被告辯護稱：本案是因共犯劉家瑋為求供出毒品
    來源減刑寬典，因而指證被告，且劉家瑋在李家瑋作證前，
    兩度前往嘉義監獄與臺北看守所會客，李家瑋承諾要讓劉家
    瑋全身而退，是證人劉家瑋、李家瑋指述動機不單純，證詞
    憑信性低云云。然查：
　⒈經原審勘驗劉家瑋與其女友江庭誼於107年3月23日、同年8月
    6日分別前往法務部○○○○○○○、臺北看守所與李家瑋會客之錄
    音內容：⑴、107年3月23日劉家瑋、江庭誼與李家瑋會客時
    ，江庭誼多次向李家瑋強調：「我跟你講拉，白猴、白猴他
    當初怎麼害我們的，怎麼背罪的，到時你一定會開庭，就把
    當初的事情還原現場，這樣就好」、「就是講實話」、「你
    就照原始講，當時的狀況，一定要這樣，不然我就不理你」
    等語，期間李家瑋曾稱「因為我刑期判定，他不可能再增加
    ，有聽懂嗎？他們主要，依我在想，他們主要要也是要人而
    已，這樣最簡單，我就知道怎麼處理了，你們若跟我講，我
    就知道了，要這前提下你有辦法說全身而退，我才要講，我
    才有辦法去控制」等語，對此劉家瑋、江庭誼僅回應「反正
    你把當初都講，都照實講」等語；⑵、107 年8月6日劉家瑋
    、江庭誼與李家瑋會客時，劉家瑋向李家瑋提及「白猴最重
    要，很重要的就是阿他也跟我們一起做」、「就照實講就好
    」等語，李家瑋則答稱「對阿，事實就是東西怎麼來怎麼來
    ，就是白猴去拿過來」、「白猴拿來跟我們一起做」，江庭
    誼則回應「你只要把你弄過的講出來，這樣就好了」、「你
    只要講老實話」等語；過程中，劉家瑋另稱「這樣講出來，
    也認定白猴，等於就是自白又減，啊這個又減」，對此李家
    瑋則答稱「拼緩起訴拼看看能過嗎？因為你又沒前科，你算
    起來算是沒前科嘛」等情，有原審勘驗筆錄、法務部○○○○○○
    ○○109年3月11日北所戒字第10900028100號函暨附件接見明
    細表、109年3月20日北所戒字第10900032860號函暨附件光
    碟、同署嘉義監獄109 年3月11日嘉監戒字第10900034640號
    函暨附件接見明細表、109 年3月25日嘉監界字第109000398
    60號函暨附件光碟在卷可佐（見原審卷一第175頁至第180頁
    、第183頁、第191頁、原審卷一第252頁至第265頁），是證
    人劉家瑋雖於會面時曾與李家瑋談及其供出上游為被告得減
    刑之情事，但其等均未討論被告協助製作毒品細節，亦未論
    及如何虛捏案情或誣指被告，反於會面過程中劉家瑋、江庭
    誼多次向李家瑋強調「講實話」等情，自難以李家瑋事前與
    劉家瑋會客，逕認李家瑋於偵查及審理時所述均屬不實。
　⒉又本院依辯護人聲請，調閱劉家瑋、李家瑋二人自107年至10
    9年間在監所之會客紀錄、會客錄音及往來書信，觀諸調得
    之會客及書信內容，均是日常之問候及對話，縱談及本案，
    亦僅是談到有無開庭，遇見何人等情，並未見任何關於本案
    案情互相勾串之情事，有法務部○○○○○○○○109 年12月28日北
    所戒字第10900261790號函暨附件、法務部○○○○○○○109 年12
    月30日北監戒字第10927003970號函暨附件、法務部○○○○○○○
    109 年12月30日嘉監戒字第10900452040號函暨附件及本院
    勘驗筆錄在卷可佐（本院卷第183至213頁、第223至238頁）
    。
　⒊參以如前所述，證人李家瑋、劉家瑋指訴被告參與製毒情節
    ，核與證人丁明於偵查時具結證述情節相符，並有內政部警
    政署刑事警察局102年8月12日刑紋字第10200082082 號指紋
    鑑定書、現場初步勘查報告及現場照片在卷可佐（見偵字第
    8811 號卷第54頁至第60頁、第167頁至第174 頁、原審卷二
    第217頁至第271頁），已足補強證人李家瑋、劉家瑋指訴之
    憑信性，是辯護人前揭所辯，不足採信。
㈣、辯護人另為被告辯護稱：證人劉家瑋、李家瑋、丁明於102年
    間偵查時已供稱被告未參與製作毒品過程，且劉家瑋、李家
    瑋是否與被告商議由其等承擔罪責乙節前後所述不一，自難
    憑證人劉家瑋、李家瑋近期指訴情節，認定被告共同製造第
    二級毒品犯行云云，然查，證人劉家瑋、李家瑋、丁明於10
    2年8月5日為警查獲時未指證白勝文參與製造毒品之原因，
    業經證人劉家瑋、李家瑋、丁明證述綦詳，且證人李家瑋於
    偵查及原審證稱：「白勝文、劉家瑋及我有事前討論過，如
    果製作安非他命出事，就由我與劉家瑋將事情擔下來，白勝
    文有承諾我們未來出事，會幫我們出律師費與安家費，當初
    偵查時我所委任律師，就不是我出錢請的，但事後白勝文都
    沒有做到，例如會客、寄錢什麼都沒有做。」等語（見他字
    卷第47頁，原審卷二第143、174頁）；證人劉家瑋於偵查及
    原審證稱：「當時被抓時，大家有默契叫我一個人扛，且白
    勝文說他會幫我把外面的事情處理好，寄錢給我家用、幫我
    找律師，102年偵查時所委任的律師是白勝文找的。」等語
    （見他字卷第4頁、臺灣士林地方檢察署108年度偵字第800 
    號卷〈下稱偵字卷〉第77頁、原審卷二第183頁、第191頁至第
    192頁）；證人丁明於偵查證稱：「102年事發時，我以為他
    們私底下有什麼協議，我就不好多說什麼，所以未指認白勝
    文。」等語明確，是證人劉家瑋、李家瑋、丁明就其等何以
    未於102 年為警查獲時指證被告參與製毒之原因，所述互核
    一致。參以證人即劉家瑋、李家瑋斯時所委任之辯護人余俊
    儒律師於本院證稱：「案發當天，被逮捕到警局時，警察打
    電話給我說李家瑋與劉家瑋要委任我當辯護人，當天我在開
    庭無法過去，請他們先製作筆錄，後來瞭解是被收押禁見，
    之後劉家瑋太太徐嫻打電話找我，說要幫他們委任當辯護人
    ，後來徐嫻有帶相關資料來找我，委任時我記得有打電話給
    劉家瑋的爸爸劉順風，劉順風說劉家瑋已成家立業由他配偶
    處理即可，同時也有打給李家瑋母親，李媽媽說因為她兒子
    很不乖，看怎麼處理就怎麼處理，她都沒有意見。」、「我
    記得是白勝文陪同徐嫻找我。 」等語（本院卷第417、421
    頁），益微證人劉家瑋、李家瑋所稱情節確非無稽。故辯護
    人此部分所辯，亦不足採信。
㈤、至起訴書雖認被告本案犯行之分工內容尚有提供感冒藥錠予
    劉家瑋、李家瑋製造第二級毒品甲基安非他命之行為。惟查
    ：證人劉家瑋於偵查及原審證稱：「○○○處所被查獲原料是
    白勝文拿過來的，白勝文有說是綽號『董仔』」的黃志明出錢
    讓他去買的等語（見他字卷第2頁至第5頁、偵字卷第75頁至
    第81頁、原審卷二第175頁至第200頁）；證人李家瑋於偵查
    證稱：「○○○製作安非他命的原料是白勝文找的，白勝文有
    拿感冒藥過來，我們從感冒藥片提煉麻黃。」等語（見他
    字卷第46頁至第48頁），另於原審證稱：「我到○○○時就有
    看到毒品原料放在那裡，但我不知道原料是從哪裡來的，我
    有去一間萊爾富搬運原料2、3次，有1次是跟白勝文去的；
    另外，白勝文也有拿感冒藥到○○○租屋處，但我不清楚白勝
    文購買感冒藥錠的錢從何而來，我沒聽過黃志明及「董仔」
    。」等語（見原審卷二第175頁至第200頁）；證人丁明於偵
    查證稱：「我有聽劉家瑋講過○○○製造安非他命的資金與毒
    品原料是白勝文那邊的朋友出的，在○○○我有看到有一堆感
    冒藥，劉家瑋有說這些感冒藥是白勝文的朋友拿來的。」等
    語（見他字卷第7頁至第10頁）。可見證人劉家瑋、李家瑋
    對於製毒原料來源為被告或黃志明，並不清楚，且依證人丁
    明所述，其未曾見聞上揭感冒藥錠來源，僅聽聞家瑋轉述，
    是證人丁明所述內容，核屬劉家瑋所證之同一性累積證據，
    不得作為證人劉家瑋、李家瑋此部分證述之補強證據。而檢
    察官亦未提出其他積極證據證明本案感冒藥錠來源為被告所
    提供，是尚難認本案製造甲基安非他命原料即感冒藥錠係由
    被告所提供，併此敘明。
㈥、綜上所述，被告所辯，不足採信。本案事證已臻明確，被告
    製造第二級毒品犯行，洵堪認定，應予依法論科。
二、論罪：
㈠、被告行為後，毒品危害防制條例第4 條第2項之規定，於109
    年1月15日修正公布，並自同年7月15日施行，修正前毒品危
    害防制條例第4條第2項規定：「製造、運輸、販賣第二級毒
    品者，處無期徒刑或7年以上有期徒刑，得併科新臺幣1千萬
    元以下罰金」，修正後則規定：「製造、運輸、販賣第二級
    毒品者，處無期徒刑或10年以上有期徒刑，得併科新臺幣1,
    500 萬元以下罰金」，經比較新舊法之結果，修正後之刑度
    顯較修正前為重，並未有利於行為人，依刑法第2條第1項前
    段規定，適用被告行為時即修正前毒品危害防制條例第4 條
    第2項規定。
㈡、核被告所為，係犯修正前毒品危害防制條例第4條第2項製造
    第二級毒品罪。其因製造而持有第二級毒品甲基安非他命、
    第四級毒品假麻純質淨重達20公克以上之低度行為，均為
    製造之高度行為所吸收，不另論罪。
㈢、被告與劉家瑋、李家瑋間，就上揭犯行，有犯意聯絡及行為
    分擔，應論以共同正犯。
㈣、被告自102年7月間某日起至同年8月5日為警查獲為止之密切
    接近之時間內，接續在同一地點製造第二級毒品甲基安非他
    命，侵害同一法益，行為之獨立性極為薄弱，依一般社會觀
    念，難以強行將被告之製毒行為強行分開，在刑法評價上，
    以視為數個舉動之接續施行，為包括之一行為予以評價，較
    為適當，應論以接續犯。
三、撤銷及駁回上訴之理由：　　　　　　　　　　　　　
㈠、撤銷部分：
　 ⒈按刑法關於沒收之規定，業於104年12月30日修正公布，並
    自105年7月1日起施行，此次沒收之修正為切合沒收之法律
    本質，明確定義沒收為「刑罰及保安處分以外之法律效果」
    ，具有獨立性，而非刑罰（從刑）（刑法第2條立法說明一
    、參照），又修正後刑法明確定義沒收具備獨立性，是沒收
    之發動，除實務最常見於有罪判決刑之宣告同時併為沒收之
    宣告外（修正後刑事訴訟法第309條第1款參照），亦得由檢
    察官另聲請法院為單獨沒收之宣告（修正後刑法第40條第3
    項、刑事訴訟法第259條之1、修正後刑事訴訟法第455條之3
    4至37參照），故「沒收」本得獨立於「本案部分（即罪刑
    部分）」之外單獨為沒收之宣告，是若原判決僅就沒收部分
    有所違誤，而於本案部分認事用法正確時，本院自得僅就原
    判決關於沒收部分撤銷（最高法院108年度台上字第821號判
    決亦同此旨趣）。
　⒉扣案如附表一編號1至52所示之物，業經臺灣士林地方檢察署
    檢察官於110年3月29日執行沒收並予銷燬，有本院公務電話
    紀錄及處分命令附卷可稽（本院卷第335至355頁），是該等
    物品已不存在，原審未及審酌予以宣告沒收，即有違誤，被
    告上訴否認犯行雖無理由（如後述），然原審判決關於諭知
    沒收違背法令部分，為本院得依職權調查之事項，原審判決
    關於沒收部分既有上開可議，自應就此部分予以撤銷改判。
㈡、駁回上訴部分：
　　原審以被告上開犯行事證明確，而適用修正前毒品危害防制
    條例第4條第2項之製造二級毒品罪，審酌被告明知甲基安非
    他命足以戕害他人健康，對社會治安造成潛在危害，猶製造
    甲基安非他命，且所製成第二級毒品甲基安非他命數量非微
    ，誠值非難，被告犯後飾詞否認犯行，犯後態度不佳，兼衡
    被告之犯罪動機、目的、手段、參與程度暨其自陳國中肄業
    之智識程度，已婚，有一名20歲子女，入監前從事運送水果
    ，日薪新臺幣1,000 元，需扶養其母親之家庭生活狀況等情
    狀，量處被告有期徒刑7年6月。並說明：扣案如附表一編號
    53所示之物，檢出含第四級毒品即毒品先驅原料假麻黃成
    分，屬違禁物，應依刑法第38條第1項之規定宣告沒收；扣
    案如附表二所示之甲基安非他命晶體、液體、殘渣，均依毒
    品危害防制條例第18條第1項前段規定沒收銷燬；至裝盛上
    開第二級毒品甲基安非他命之塑膠桶、燒杯、塑膠袋、塑膠
    盤及其他容器等物，因與上揭毒品密切接觸，依現今採行之
    鑑驗技術，無法與其盛裝之毒品完全析離，應整體視為第二
    級毒品，併依上開規定予以沒收銷燬；至其餘扣案如附表三
    所示之物品均與本案犯行無關，不予宣告沒收。經核原判決
    認事、用法並無違法或不當，量刑亦稱妥適。被告上訴否認
    犯行，為無理由，業如前述，應予駁回。　　　　　　
據上論斷，應依刑事訴訟法第368條、第369條第1項前段、第364
條，判決如主文。
本案經檢察官王碩志提起公訴，檢察官林安紜到庭執行職務。
中　　華　　民　　國　　110 　年　　9 　　月　　28　　日
     　　　　　　 刑事第十六庭  審判長法　官  葉騰瑞
                                      法　官  古瑞君
                                      法　官  廖紋妤
以上正本證明與原本無異。
如不服本判決，應於收受送達後20日內向本院提出上訴書狀，其
未敘述上訴之理由者並得於提起上訴後20日內向本院補提理由書
（均須按他造當事人之人數附繕本）「切勿逕送上級法院」。
                                      書記官  江珮菱
中　　華　　民　　國　　110 　年　　9 　　月　　29　　日

附錄：本案論罪科刑法條全文
109年1月15日修正前毒品危害防制條例第4條：
製造、運輸、販賣第一級毒品者，處死刑或無期徒刑；處無期徒
刑者，得併科新臺幣二千萬元以下罰金。
製造、運輸、販賣第二級毒品者，處無期徒刑或七年以上有期徒
刑，得併科新臺幣一千萬元以下罰金。
製造、運輸、販賣第三級毒品者，處五年以上有期徒刑，得併科
新臺幣七百萬元以下罰金。
製造、運輸、販賣第四級毒品者，處三年以上十年以下有期徒刑
，得併科新臺幣三百萬元以下罰金。
製造、運輸、販賣專供製造或施用毒品之器具者，處一年以上七
年以下有期徒刑，得併科新臺幣一百萬元以下罰金。
前五項之未遂犯罰之。

附表一：（註：微量係指純度未達1％）
編號 扣案物品名稱 數量 扣押物品目錄表編號          備   註 1 電子磅秤 1臺 1 無 2 量筒 2支 2 無 3 紅磷空罐 2個 7 無 4 防毒面罩 2個 8 無 5 過濾裝置容器 1組 9 過濾裝置容器內其餘甲基安非他命晶體詳附表二編號6。 6 電磁爐 1臺 11 無 7 器皿 5個 12 含附著被告指紋之燒杯3個（即扣案物品目錄標號為12之1、12之2、12之3） 8 酒精 1個 13 無 9 過濾裝置 2個 14 無 10 純水 1桶 15 無 11 玻璃器皿 5個 16 無 12 滴管 1個 16-6 無 13 大燒杯 1個 18 無 14 電子磅秤 1臺 22 無 15 PH試紙 1個 23 無 16 冷凝管 3支 28 無 17 NAOH 2瓶 29 無 18 沸石 1瓶 30 無 19 丙酮 1瓶 31 無 20 甘油 1瓶 32 無 21 玻璃接頭 1支 33 無 22 碘 17瓶 34 僅編號34-1送鑑定，並酌量取樣鑑定；未檢出第二級毒品安非他命、甲基安非他命、第四級毒品之毒品先驅原料麻黃、假麻黃。 23 鹽酸 9瓶 35-1  24 硫酸 3瓶 35-2  25 紅磷 1瓶 36  26 冷凝裝置 1組 37  27 乙醇及二甲苯 1桶 39 驗前毛重10450.00公克（包裝塑膠桶重1323.94 公克）；取7.08公克鑑定用罄，餘9118.98 公克；檢出乙醇、二甲苯等成分，未檢出第二級毒品安非他命、甲基安非他命、第四級毒品先驅原料麻黃、假麻黃等成分。 28 漏斗 1個 40-1 無 29 塑膠桶 1個 40-2 無 30 二甲苯 1桶 41-1 驗前毛重6725.00 公克（包裝塑膠桶重1323.94 公克）；取4.43公克鑑定用罄，餘5396.63 公克；檢出二甲苯成分，未檢出第二級毒品安非他命、甲基安非他命、第四級毒品之毒品先驅原料麻黃、假麻黃等成分。 31 假麻黃（微量無法有效秤重） 1桶 41-2 經檢視為白色塑膠桶，內有極微量白色液體，因量微無法有效秤重，以有機溶液甲醇洗滌，取洗滌液鑑定；檢出第四級毒品之毒品先驅原料假麻黃。 32 假麻黃 1桶 41-3 驗前毛重1353.30 公克（包裝塑膠桶重1323.94 公克）；取4.63公克鑑定用罄，餘24.73 公克；檢出微量第四級毒品之毒品先驅原料假麻黃。 33 乙醇 1桶 41-4 驗前毛重16260.00公克（包裝塑膠桶重1323.94 公克）；取6.04公克鑑定用罄，餘14930.02公克；檢出乙醇成分，未檢出第二級毒品安非他命、甲基安非他命、第四級毒品之毒品先驅原料麻黃、假麻黃等成分。 34 冷凝器 1組 42 無 35 鹽酸 3瓶 43-1 無 36 硫酸 1瓶 43-2 無 37 酒精 1瓶 44 無 38 加熱器 3臺 46 無 39 紅磷(試藥) 8瓶 47-1 無 40 甲安鹽酸鹽 5瓶 47-2 無 41 硼氫化鉀 1瓶 47-3 無 42 甲酸銨 1瓶 47-4 無 43 硫酸鎂 1個 47-5 無 44 福馬林 1瓶 47-6 無 45 酒石酸 3瓶 47-7 無 46 扁桃酸 1瓶 47-8 無 47 氧化鈣 1瓶 47-9 無 48 攪拌器 1組 48 無 49 冷凝管 1支 50-1 無 50 塑膠管 1支 50-2 無 51 假麻黃 1桶 51 驗前毛重27670.00公克（包裝塑膠缸重1495.00 公克）；取6.32公克鑑定用罄，餘26168.68公克；檢出微量第四級毒品之毒品先驅原料假麻黃成分。 52 假麻黃 1桶 59 驗前毛重21715.00公克（包裝塑膠缸重3415.00 公克）；取7.14公克鑑定用罄，餘18292.86公克；檢出微量第四級毒品之毒品先驅原料假麻黃成分。 53 米白色圓形藥錠 1粒 62 淨重0.52公克；取0.37公克鑑定用罄，餘0.15公克；檢出第四級毒品之毒品先驅原料假麻黃成分，純度約16 ％ ，驗前純質淨重約0.08公克。 

附表二：（註：微量係指純度未達1％）
編號 扣案物品名稱 數量 扣押物品目錄表編號 備註 1 甲基安非他命 1杯 3-1 驗前毛重716.25公克（包裝玻璃燒杯重495.33公克）；取3.72公克鑑定用罄，餘217.20公克；檢出第二級毒品甲基安非他命、微量第三級毒品愷他命及第四級毒品之毒品先驅原料假麻黃等成分；測得甲基安非他命純度約8 ％，驗前純質淨重約17.67 公克；假麻黃純度約48％，驗前純質淨重約106.04公克。 2 甲基安非他命 1杯 3-2 驗前毛重390.95公克（包裝玻璃燒杯重172.78公克）；取4.31公克鑑定用罄，餘213.86公克；檢出第二級毒品甲基安非他命成分；測得甲基安非他命純度約32％，驗前純質淨重約69.81 公克。 3 甲基安非他命 4包 即扣押物品目錄表編號4 之晶體4包 驗前總毛重143.78公克（包裝塑膠袋總重約3.12公克）；隨機抽取編號4-4 鑑定，淨重35.19 公克，取0.15公克鑑定用罄，餘35.04 公克；檢出第二級毒品甲基安非他命，純度約96％；依據抽測純度值，推估編號4-1 至4-4 均含甲基安非他命之驗前總純質淨重約135.03公克。 4 塑膠空盤（含甲基安非他命晶體殘渣） 1組 4-5 經檢視為綠色塑膠盤1 個、紅色塑膠盤3 個、白色塑膠匙1支、玻璃棒2 支及黃色塑膠刮板1個（可參102偵8811卷第56頁照片），是102 偵8811卷第50頁之扣押物品目錄表僅載塑膠空盤1 個，應屬誤載。上開物品上均有極微量褐色結晶，因混裝於1 處且其上之褐色結晶均因量微無法有效秤重，均以有機溶劑甲醇洗滌，取洗滌液合併鑑定。檢出第二級毒品甲基安非他命、第四級毒品之毒品先驅原料假麻黃等成分。 5 甲基安非他命 1包 6 驗前毛重1.71公克（包裝塑膠袋重1.08公克）；取0.11公克鑑定用罄，餘0.52公克；檢出第二級毒品甲基安非他命，純度約99％，驗前純質淨重約0.62公克。 6 甲基安非他命 1包 9 驗前毛重728.59公克（包裝塑膠袋重22.15 公克）；取0.35公克鑑定用罄，餘706.09公克；檢出第二級毒品甲基安非他命，純度約99％，驗前純質淨重約699.37公克。 7 甲基安非他命 1杯 10 驗前毛重1137.88 公克（包裝玻璃燒杯重580.66公克）；取8.85公克鑑定用罄，餘548.37公克；檢出第二級毒品甲基安非他命，純度約57％，驗前純質淨重約317.61公克。 8 甲基安非他命 2包 20-1、20-2 驗前總毛重10.12 公克（包裝塑膠袋總重約0.84公克）；隨機抽取編號20-1鑑定，淨重7.04公克，取0.17公克鑑定用罄，餘6.87公克；檢出第二級毒品甲基安非他命，純度約96％，依據抽測純度值，推估編號20-1及20-2均含甲基安非他命之驗前總純質淨重約8.90公克。 9 加熱冷凝裝置 1組 38 淨重6237.00 公克，取3.80公克鑑定用罄，餘6233.20 公克；檢出第二級毒品甲基安非他命，純度約18％，驗前純質淨重約1122.66 公克。 10 甲基安非他命 1桶 49-1 驗前毛重1435.71 公克（包裝塑膠桶重219.84公克）；取9.43公克鑑定用罄，餘1206.44 公克；檢出第二級毒品甲基安非他命，純度約9 ％，驗前純質淨重約109.42公克。 11 甲基安非他命 1桶 49-2 驗前毛重1054.78 公克（包裝塑膠桶重116.15公克）；取6.81公克鑑定用罄，餘931.82公克；檢出二級毒品甲基安非他命，純度約3 ％，驗前純質淨重約28.15 公克。 12 甲基安非他命 1包 52-1 驗前毛重8.77公克（包裝塑膠袋重1.02公克）；取0.21公克鑑定用罄，餘7.54公克；檢出第二級毒品甲基安非他命，純度約98％，驗前純質淨重約7.59公克。 13 甲基安非他命 1包 52-2 驗前毛重3.11公克（包裝塑膠袋重1.02公克）；取0.11公克鑑定用罄，餘1.98公克；檢出第二級毒品甲基安非他命，純度約97％，驗前純質淨重約2.02公克。 14 甲基安非他命 1包 52-3 驗前2.32公克（包裝塑膠袋重1.02公克）；取0.09公克鑑定用罄，餘1.21公克；檢出第二級毒品甲基安非他命，純度約98％，驗前純質淨重約1.27公克。 15 甲基安非他命 1包 56 驗前毛重36.48 公克（包裝塑膠袋重1.63公克）；取0.12公克鑑定用罄，餘34.73 公克；檢出二級毒品甲基安非他命，純度約92％，驗前純質淨重約32.06公克。 

附表三
編號 扣案物品名稱 數量 扣押物品目錄表編號 備註 1 手機 2支 5 無 2 吸食器 1支 17 無 3 非制式手槍（含彈匣二個） 1枝 19-1 共犯李家瑋所有，業經本院以102年度審訴字第603號判決宣告沒收。 4 口徑9mm 制式子彈 17顆 19-2 共犯李家瑋所有，鑑驗過程實際試射6顆，剩餘11顆業經本院102年度審訴字第603號判決宣告沒收。 5 非制式子彈 3顆 19-3 共犯李家瑋所有，鑑驗過程全部試射。 6 愷他命 1包 20-3 驗前毛重3.58公克（包裝塑膠袋重0.32公克）；取0.16公克鑑定用罄，餘3.10公克；檢出第三級毒品愷他命，純度約97％，驗前純質淨重約3.16公克。 7 吸食器 3組 21 無 8 吸食器 1組 24 共犯李家瑋所有，業經本院以102年度審訴字第603號判決宣告沒收。 9 桌上型電腦主機 1臺 25-1 無 10 USB 4個 25-2至25-5 無 11 筆記型電腦 1臺 26 無 12 夾鏈袋 1個 27 無 13 不明粉末 1包 45 驗前毛重799.46公克（包裝塑膠袋重6.60公克）；取0.12公克鑑定用罄，餘792.74公克；未檢出第二級毒品安非他命、甲基安非他命、第四級毒品之毒品先驅原料麻黃、假麻黃等成分。 14 橘色圓形藥錠 1粒 52-4 淨重0.21公克，取0.14公克鑑定用罄，餘0.07公克；檢出第三級毒品硝甲西泮，純度約2％，驗前純質淨重未達0.01公克。 15 筆記型電腦 1臺 53 徐嫻所有。 16 吸食器 1組 54 無 17 手機 1支 55 徐嫻所有。 18 紙本資料 1張 57 無 19 筆記型電腦 1臺 58 徐嫻所有。 20 吸食器 3支 60 無 21 房租資料 1本 61 無